臺灣花蓮地方法院民事裁定
110年度消債更字第43號
聲  請  人  
即債務  人  葉歆韵  
上列聲請人因消費者債務清理事件聲請更生，本院裁定如下：
    主      文
債務人甲○○自民國110年12月30日下午4時起開始更生程序。
命司法事務官進行本件更生程序。
    理      由
一、按債務人不能清償債務或有不能清償之虞者，得依本條例所
    定更生或清算程序，清理其債務；債務人無擔保或無優先權
    之本金及利息債務總額未逾新臺幣（下同）12,000,000元者
    ，於法院裁定開始清算程序或宣告破產前，得向法院聲請更
    生；債務人對於金融機構負債務者，在聲請更生或清算前，
    應向最大債權金融機構請求協商債務清償方案，或向其住、
    居所地之法院或鄉、鎮、市、區調解委員會聲請債務清理之
    調解，觀諸消費者債務清理條例（下稱消債條例）第3條、
    第42條第1項、第151條第1項規定自明。次按法院開始更生
    程序之裁定，應載明其年、月、日、時，並即時發生效力；
    法院開始更生或清算程序後，得命司法事務官進行更生或清
    算程序，必要時得選任律師、會計師或其他適當之自然人或
    法人一人為監督人或管理人，復為同條例第45條第1項、第1
    6條第1項所明定。
二、聲請意旨略以：聲請人及前夫因工作不穩定，收入不足支付
    自己及家中生活所需、車貸及勞健保費用等，曾向銀行申請
    辦理現金卡使用，亦曾以車貸款使用，導致目前積欠債務，
    債務總金額即如債權人所陳報為1,125,416元（分別積欠第
    一商業銀行100,657元、聯邦商業銀行20,571元、中國信託
    商業銀行280,510元、和潤企業股份有限公司723,678元）。
    又聲請人現從事照顧服務員工作，每月薪資約31,000元，需
    扣除每月必要生活費用21,717元外，聲請人另尚須扶養未成
    年子女3名（分別為8歲、10歲、16歲）及1名仍就讀大學之
    成年子女（21歲），其中2名未成年子女部分，每月負擔其
    等扶養費均分別約為7,972元（聲請人與前夫均平均負擔）
    ，成年子女部分每月負擔其扶養費2,500元（聲請人與前夫
    平均負擔）。又聲請人名下無財產。故聲請人已有不足支付
    生活必要支出，有不能清償上開債務之情事。於消債條例施
    行後，聲請人於民國110年4月間曾向本院聲請消費者債務清
    理之前置調解，惟調解不成立。從而，聲請人業經調解不成
    立，無擔保或無優先權之債務總額未逾12,000,000元，復未
    經法院裁定開始清算程序或宣告破產，依法自得聲請更生程
    序，爰請裁定開始更生程序等語。
三、經查：
  ㈠聲請人於提出本件更生之聲請前，曾向本院聲請消費者債務
    清理之調解，惟調解不成立等節，業據本院調取110年度司
    消債調字第43號消費者債務清理事件卷宗核閱無誤。是聲請
    人既經前置調解不成立在案，依法自得聲請更生程序。
  ㈡按消債條例第3條規定：「債務人不能清償債務或有不能清償
    之虞者，得依本條例所定更生或清算程序，清理其債務。
　　」，而此所謂「不能清償債務或有不能清償之虞」者，係指
    債務人欠缺清償能力，且對於已屆清償期，或已受請求債務
    之全部或主要債務，客觀上可預見處於通常且繼續的不能清
    償之狀態而言，方符合消費者債務清理條例為使不幸陷入經
    濟困境之人得以清理債務、重建生活，並在債務清理過程中
    能保有符合人性尊嚴之最低基本生活之目的，亦即本院自應
    綜合聲請人目前全部收支及財產狀況，評估是否不能維持符
    合人性尊嚴之最基本生活條件，而有「不能清償或不能清償
    之虞」之情。
  ㈢聲請人上開主張，業據其於上開調解事件及本件本院審理時
    提出戶籍謄本、聲請人之財產及收入狀況說明書、債權人清
    冊、在職證明、聲請人之全國財產稅總歸戶財產查詢清單及
    107、108、109年度綜合所得稅各類所得資料清單、聲請人
    部分子女之全國財產稅總歸戶財產查詢清單及109年度綜合
    所得稅各類所得資料清單及名下金融機構存摺明細資料、財
    團法人金融聯合徵信中心查詢當事人綜合信用報告回覆書、
    薪資明細表、薪資單、水電費、瓦斯費及電話費繳費資料、
    保險資料、勞保投保及勞工退休金個人專戶明細資料、聲請
    人名下金融機構存摺交易明細資料、子女在學證明等附卷可
    參，經核大致相符。
　㈣又聲請人陳報所負債務為1,125,416元，有其提出之財團法人
    聯合徵信中心之綜合信用報告回覆書1份為證，且有聲請人
    之債權人於上開調解事件及本院審理時所提出之債權資料可
    佐。又聲請人自陳月薪約31,000元，另有領取2名子女之兒
    少補助共4,726元，名下無財產等節，有上開聲請人之所得
    稅各類所得資料清單、全國財產稅總歸戶財產查詢單、存摺
    資料、薪資單、在職證明書等可稽。從而，本院即以聲請人
    每月月薪約35,726元，作為計算聲請人目前償債能力之依據
    。
　㈤聲請人所陳每月必要生活費用支出約21,717元（含膳食費9,0
    00元、交通費5,000元、水費457元、電費1,910元、瓦斯費7
    00元、第四台費用295元、室內電話費含網路678元、醫療費
    200元、生活費500元、保險費2,178元），另加上須負擔兩
    名8歲、10歲未成年子女之扶養費均為每月約7,972元（與聲
    請人前夫平均分擔）、及另一名21歲目前就讀科技大學之子
    女之扶養費2,500元（與聲請人前夫平均分擔）。查上開所
    列費用，依聲請人之工作背景、家庭結構及日常生活狀況綜
    合評價，其中聲請人必要生活費用21,717元部分，已超過衛
    生福利部公布之110年度臺灣省每人每月最低生活費用13,28
    8元、及行政院主計總處公布之109年度花蓮縣每人每月消費
    支出金額19,300元，聲請人又未合理說明其個人必要支出超
    過上開行政機關公布之月平均費用之理由，故本院認考量聲
    請人目前負有龐大債務，其必要支出金額部分，應參考消債
    條例第64條之2第1項「債務人必要生活費用，以最近一年衛
    生福利部或直轄市政府所公告當地區每人每月最低生活費一
    點二倍定之。」之規定予以計算，較為合理，故計算後聲請
    人之每月必要生活費用應為15,946元（計算式：13,288×1.2
    ＝15,946，小數點後位四捨五入）。另聲請人陳報扶養上開3
    位子女支出費用部分，經核金額尚屬合理，故聲請人每月必
    要支出共計為34,390元（計算式：15,946＋7,972＋7,972＋2,5
    00＝34,390）。是以，聲請人目前每月收入約35,726元，扣
    除上述每月必要支出後，尚餘約1,336元，又聲請人所負債
    務利息甚高，實難認依聲請人目前前揭財務及收入情形，可
    清償其積欠之上開債務及持續發生之利息，自堪信其客觀上
    有不能清償債務之虞之情事。
四、綜上所述，聲請人之上開財務狀況經核有不能清償其前揭債
    務之虞之情應為真實，應予其更生之機會。此外，本件又查
    無聲請人有消債條例第6條第3項、第8條或第46條各款所定
    駁回更生聲請之事由存在，則聲請人聲請更生，洵屬有據，
    應予准許，並命司法事務官進行本件更生程序，爰裁定如主
    文。
五、聲請人於更生程序開始後，應禁止貪圖享受、節制慾望，避
    免支出與其收入顯不相當之不必要花費，並提出足以為債權
    人會議可決或經法院認為公允之更生方案供為採擇，而司法
    事務官於進行本件更生程序、協助聲請人提出更生方案時，
    亦應依社會常情及現實環境衡量聲請人之償債能力，並酌留
    其生活上應變所需費用，進而協助聲請人擬定允當之更生方
    案，始符消債條例重建聲請人經濟生活之立法目的，附此敘
    明。
中    華    民    國   110    年    12    月    30    日
                  消債法庭      法  官  鍾志雄
以上正本係照原本作成。
本裁定不得抗告。　　　　　　　　　　　　　
中　　華　　民　　國　　110 　年　　12　　月　　30　　日
                                書記官  胡釋云